臺灣桃園地方法院刑事判決　　　　　　　 100年度易字第81號
公　訴　人　臺灣桃園地方法院檢察署檢察官
被　　　告　范源淞
上列被告等因妨害自由等案件，經檢察官提起公訴（99年度偵字
第11713 號），本院判決如下：
    主  文
范源淞以強暴妨害人行使權利，未遂，處拘役肆拾日，如易科罰
金，以新臺幣壹仟元折算壹日。
    事  實
一、范源淞於民國99年3 月16日下午5 時許，駕駛車牌號碼6P-5
    181 號自用小客車至桃園縣龍潭鄉○○路○○段500 號桃園
    縣客家文化館時，見于福泉駕駛車牌號碼2400-TR 號自用小
    客車搭載被告配偶張雲珠行經該處，心生憤怒緊追於後，按
    鳴喇叭要求于福泉停車，追駛至桃園縣龍潭鄉○○○村○○
    ○道處時，為使于福泉將車輛停下，竟故意以其車追撞于福
    泉所駕駛小客車之左後方，致該車後保險桿破裂，掀背式後
    門開關毀損、駕駛座後門刮傷，足以生損害於于福泉，並以
    車輛攔阻于福泉之行進等之強暴方式，欲妨害于福泉行使通
    行之權利，惟因告訴人加速離去而未遂，嗣經于福泉於同日
    報警處理，始循線偵悉上情。
二、案經于福泉訴由桃園縣政府警察局龍潭分局報請臺灣桃園地
    方法院檢察署檢察官偵查起訴。
    理  由
壹、程序方面：
一、按犯罪之被害人，得為告訴，刑事訴訟法第232 條定有明文
    。所謂犯罪之被害人，指因犯罪行為直接受損害之人。就財
    產犯罪言，所有權人固為被害人，即對於該財產事實上有使
    用監督之人，因他人之犯罪行為致其使用監督權受侵害者，
    亦不失為直接被害人。故物之借用人或承租人，對於借用物
    或租賃物雖無所有權，但既享有管理、使用或收益之權限，
    故予毀損，致其不能為使用收益時，該借用人或承租人，自
    得依法提出告訴（最高法院90年度台非字第97號裁判意旨參
    照）。本案遭毀損之2400-TR 號自用小客車雖屬告訴人于福
    泉之媳黃世琵所有，惟告訴人于福泉既為借用人而有使用權
    （99年度偵字第11713 號卷第10頁、99年度偵字第10903 號
    卷第11頁參照），揆諸前揭法條、裁判意旨，就該車遭毀損
    部分自亦得依法提出告訴，合先敘明。
二、證據能力：
  (一)按被告之自白，非出於強暴、脅迫、利誘、詐欺、疲勞訊問
    、違法羈押或其他不正之方法，且與事實相符者，得為證據
    ；被告陳述其自白係出於不正之方法者，應先於其他事證而
    為調查，該自白如係經檢察官提出者，法院應命檢察官就自
    白之出於自由意志，指出證明之方法，刑事訴訟法第156 條
    第1 項、第3 項定有明文。準此，被告對檢察官所提渠於警
    詢時及偵查中之供述，其證據能力並無意見，復本院亦查無
    有何顯然不正之方法取得情事，而悖於其自由意志，是被告
    前開供述得為證據，合先敘明。
  (二)次按刑事訴訟法第158 條之3 規定：「證人、鑑定人依法應
    具結而未具結者，其證言或鑑定意見，不得作為證據。」所
    謂「依法應具結而未具結者」，係指檢察官或法官依刑事訴
    訟法第175 條之規定，以證人身分傳喚被告以外之人（證人
    、告發人、告訴人、被害人、共犯或共同被告）到庭作證，
    或雖非以證人身分傳喚到庭，而於訊問調查過程中，轉換為
    證人身分為調查時，此時其供述之身分為證人，則檢察官、
    法官自應依本法第186 條有關具結之規定，命證人供前或供
    後具結，其陳述始符合第158 條之3 之規定，而有證據能力
    。若檢察官或法官非以證人身分傳喚為訊問時，其身分既非
    證人，即與「依法應具結」之要件不合，縱未命其具結，純
    屬檢察官或法官調查證據職權之適法行使，當無違法可言。
    而前揭不論係本案或他案在檢察官面前作成未經具結之陳述
    筆錄，係屬被告以外之人於偵查中向檢察官所為之陳述，本
    質上屬於傳聞證據，應於判決內敘明其符合傳聞證據例外之
    理由。不能因陳述人未經具結，即一律適用同法第158 條之
    3 之規定，排除其證據能力（最高法院97年度台上字第1373
    號判決意旨參照、另97年度台上字第2175號號判決亦同此見
    解）。查于福泉於99年5 月12日在檢察官訊問時以「被告」
    身分所為之陳述（99年度偵字第10903 號卷第37、38頁），
    因檢察官非以證人身分傳喚，其身分既非證人，即與「依法
    應具結」之要件不合，自不能以其上開陳述未經具結，即排
    除其證據能力。
  (三)次按被告以外之人（包括證人、鑑定人、告訴人、被害人及
    共同被告等）於審判外之陳述雖不符刑事訴訟法第159 條之
    1 至之4 等4 條之規定，而經當事人於審判程序同意作為證
    據，法院審酌該言詞陳述或書面陳述作成時之情況，認為適
    當者，亦得為證據；當事人、代理人或辯護人於法院調查證
    據時，知有刑事訴訟法第159 條第1 項不得為證據之情形，
    而未於言詞辯論終結前聲明異議者，視為有前項之同意，同
    法第159 條之5 定有明文。立法意旨在於傳聞證據未經當事
    人之反對詰問予以核實，原則上先予排除。惟若當事人已放
    棄反對詰問權，於審判程序中表明同意該等傳聞證據可作為
    證據；或於言詞辯論終結前未聲明異議，基於尊重當事人對
    傳聞證據之處分權，及證據資料愈豐富，愈有助於真實發見
    之理念，且強化言詞辯論主義，使訴訟程序得以順暢進行，
    上開傳聞證據亦均具有證據能力。查本件下列所引用之被告
    以外之人於審判外之陳述，因公訴人、被告均表示不爭執其
    證據能力，復本院認其作成之情形並無不當情形，經審酌後
    認為適當，故前開審判外之陳述得為證據，併此敘明。
  (四)另本院以下所引用之非供述證據，均與本件事實具有自然關
    聯性，且核屬書證、物證性質，又查無事證足認有違背法定
    程序或經偽造、變造所取得等證據排除之情事，復經本院依
    刑事訴訟法第164 條、第165 條踐行物證、書證之調查程序
    ，況公訴人及被告、辯護人對此部分之證據能力亦均不爭執
    ，是堪認均有證據能力。
貳、實體方面：
一、訊據被告固坦承於上開時、地，因見告訴人駕駛車牌號碼24
    00-TR 號自小客車搭載被告配偶張雲珠，因被告早已對渠等
    起疑，遂駕駛車牌號碼6P-5181 號自用小客車追於其後，並
    按鳴喇叭要求于福泉停車，告訴人仍不停車致被告未追到，
    惟矢口否認有何毀損及強制犯行，辯稱：伊不認識告訴人，
    如何妨害告訴人之自由。伊並沒有撞到告訴人之車輛，倘告
    訴人確實遭到追撞，為何不當場停車報警處理云云。
二、經查：
  (一)被告確實有於上開時、地，因見告訴人駕駛車牌號碼2400-T
    R 號自小客車搭載被告配偶張雲珠，遂駕駛車牌號碼6P-518
    1 號自用小客車追於其後，並按鳴喇叭要求于福泉停車，惟
    告訴人並未停車等情，業據被告坦承不諱，核與告訴人于福
    泉陳述情節（99年度偵字第11713 號卷第9-15頁、99年度偵
    字第10903 號卷第37、38頁參照）及證人張雲珠結證（99年
    度偵字第11713 號卷第31-32 頁參照）情形相符，並有監視
    錄影畫面翻拍照片（99年度偵字第11713 號卷第17、18頁參
    照）在卷可稽，此部分之事實首堪認定。
  (二)被告先於警詢時矢口否認有欲攔下告訴人車輛之企圖，亦否
    認事後有打電話給告訴人，辯稱：只是剛好從那邊經過云云
    （99年度偵字第11713 號卷第4-6 頁參照）。嗣於偵查、審
    理中始坦承：確實有要追告訴人但沒追到，因伊早就懷疑告
    訴人與被告配偶張雲珠，所以找張雲珠手機裡的電話打給告
    訴人，告訴人比伊還大聲等語，其所述已前後不一。又被告
    確實有駕車先追撞告訴人之車輛，又駕車攔阻告訴人自小客
    車之行進方向，欲迫使告訴人停車之行為，迭據告訴人於警
    詢、偵訊中始終供述明確，經核其上開所述內容前後一致相
    符，並有車輛毀損照片、維修估價單附卷可考（99年度偵字
    第11713 號卷第19-20 、54-59 頁參照）。告訴人駕駛之車
    號2400-TR 號自小客車後保險桿上確實有牌照印痕之跡證，
    被告駕駛之車號6P-5181 號自小客車前保險桿左右兩側與車
    身葉子板接合處不自然，此亦有桃園縣政府警察局龍潭分局
    之勘察紀錄附卷可稽（99年度偵字第11713 號卷第36-41 頁
    參照）。又告訴人於99年3 月16日前往桃園縣政府警察局龍
    潭分局石門派出所報案時，僅指稱於上開時、地遭人追撞且
    一路追趕，惟無法辨識追撞之人身分，亦不記得追撞車輛之
    車號、顏色、車型，係經警以天羅地網調閱監視錄影器畫面
    後，始於99年3 月29日警詢中指認出被告所駕車輛，警方並
    依據告訴人提供之電話號碼聯絡被告於99年4 月6 日到所說
    明，始確認被告身分，此有職務報告、受理各類案件紀錄表
    及警詢筆錄附卷可考（99年度偵字第11713 號卷第3 、9-15
    、25頁參照）。堪認告訴人係依據其所親見親聞之事實據實
    陳述，並非自始欲針對被告設虛詞誣攀。且被告自承當日十
    分生氣，追趕告訴人時行車時速一度高達上百（99年度偵字
    第11713 號卷第51頁、100 年度易字第81號卷第32頁反面）
    ，則被告在情緒激憤之情形下，欲以追撞、攔阻等方式妨害
    告訴人行使通行之權利，而告訴人在駕車行進間突遭不明人
    士追逐，選擇先加速離開現場以保自身安全，於事後始至派
    出所報案，亦均與常情無違。又告訴人雖於當日下午5 時37
    分許在桃園縣大溪鎮○○路往大溪市區方向行駛時，與案外
    人王啟明騎乘之BA6-737 號重型機車發生車禍事故，惟該次
    車禍係告訴人駕駛之上開之車頭自BA6-737 號重型機車右後
    方撞擊，此業據證人王啟明於警詢中證述明確（99年度偵字
    第10903 號第8 頁參照）。堪認本案告訴人所駕駛小客車之
    後保險桿破裂，掀背式後門開關毀損、駕駛座後門刮傷毀損
    確係遭被告追撞時所致，而非之後告訴人撞擊BA6-737 號重
    型機車所致，在在足徵告訴人前揭指述，應屬實情而值予採
    信。又證人即被告配偶張雲珠雖於偵查中證述：伊僅有看到
    後照鏡中有一輛車在追，但沒有感覺到被撞云云（99年度偵
    字第11713 號卷第31-32 頁參照），然證人張雲珠為被告配
    偶，顯有迴護被告之可能，且證人張雲珠亦自承當日喝醉了
    ，故其是否得對案發情形為清晰完整之見聞與記憶，顯非無
    疑，其證詞自不足為有利被告之認定。
  (三)綜上所述，被告所辯顯係避就之詞，無足採信。本件事證明
    確，被告上開犯行已堪認定，應予依法論科。
三、按刑法第304 條所謂之「強暴」，係廣義指直接或間接對人
    行使之有形強制力而言，並不一定要對人為身體上之攻擊。
    又刑法第305 條之恐嚇罪，係指單純以將來加害生命、身體
    、自由、名譽、財產之事，恐嚇他人致生危害於安全者而言
    ，如對於他人之生命、身體等，以實現之強暴、脅迫手段加
    以危害要挾，使人行無義務之事或妨害人行使權利，即應構
    成刑法第304 條之強制罪，而非同法第305 條之恐嚇安全罪
    。被告以追撞、攔阻車輛之強暴方式，欲迫使告訴人停車之
    行為，係以強暴方式妨害人行使權利。被告雖著手於強制之
    犯行然未使告訴人停車，係未遂犯，公訴意旨認係既遂，容
    有未洽。核被告所為，係犯刑法第304 條第2 項、第1 項強
    制未遂罪及第354 條毀損器物罪。被告以追撞、毀損車輛、
    並以車輛攔阻告訴人之行進等之強暴方式，妨害告訴人行使
    通行之權利，係以一個意思決定發為一個行為，而侵害數個
    不同法益。故被告所犯上開兩罪之間，係以一行為觸犯數罪
    名，為想像競合犯，應依刑法第55條規定，從一重之強制未
    遂罪處斷。被告行為止於未遂階段，應依刑法第25條第2 項
    規定減輕其刑。爰審酌被告突見其配偶搭乘告訴人之車輛，
    不思與其配偶冷靜、理性溝通與婚姻關係以外異性互動分際
    之拿捏問題，即以追撞、毀損、並以車輛攔阻告訴人之行進
    等之強暴方式，欲迫使告訴人停車，其強制犯行對告訴人所
    生之危害甚鉅，及其素行尚佳，犯罪後未能全面坦認犯行，
    反避重就輕且欲合理化自身行為，未見悔意，且尚未與告訴
    人達成調解並賠償告訴人所受損失等一切情狀，量處如主文
    所示之刑，及諭知易科罰金之折算標準。
據上論斷，應依刑事訴訟法第第299 條第1 項前段、刑法第304
條第2 項、第1 項、第354 條、第25條第2 項、第55條、第41條
第1 項前段，刑法施行法第1 條之1 第1 項、第2 項前段，判決
如主文。
本案經檢察官梁光宗到庭執行職務。
中    華    民    國   100    年    4     月    22    日
                        刑事第六庭法  官  游智棋
以上正本證明與原本無異。
如不服本判決應於收受判決後10日內向本院提出上訴書狀，並應
敘述具體理由。其未敘述上訴理由者，應於上訴期間屆滿後20日
內向本院補提理由書（均須按他造當事人之人數附繕本）「切勿
逕送上級法院」。
                                  書記官   陳育萱
中    華    民    國   100    年    4     月    22    日
附錄本案論罪科刑法條：
中華民國刑法第304條
（強制罪）
以強暴、脅迫使人行無義務之事或妨害人行使權利者，處3 年以
下有期徒刑、拘役或3 百元以下罰金。
前項之未遂犯罰之。
中華民國刑法第354條
（毀損器物罪）
毀棄、損壞前二條以外之他人之物或致令不堪用，足以生損害於
公眾或他人者，處2 年以下有期徒刑、拘役或5 百元以下罰金。